臺灣臺北地方法院民事裁定
110年度訴字第4544號
原      告  宏觀建經開發工程顧問股份有限公司

法定代理人  謝炳山  
訴訟代理人  許惠菁律師
被      告  劉孟嘉  
訴訟代理人  鄭藝懷律師
上列當事人間請求返還帳冊等事件，原告為訴之追加，本院裁定
如下：
    主  文
原告追加之訴及假執行之聲請均駁回。
追加部分之訴訟費用由原告負擔。
    理  由
一、按訴狀送達後，原告不得將原訴變更或追加他訴。但有下列
    各款情形之一者，不在此限：一、被告同意者。二、請求之
    基礎事實同一者。三、擴張或減縮應受判決事項之聲明者。
    四、因情事變更而以他項聲明代最初之聲明者。五、該訴訟
    標的對於數人必須合一確定時，追加其原非當事人之人為當
    事人者。六、訴訟進行中，於某法律關係之成立與否有爭執
    ，而其裁判應以該法律關係為據，並求對於被告確定其法律
    關係之判決者。七、不甚礙被告之防禦及訴訟之終結者。被
    告於訴之變更或追加無異議，而為本案之言詞辯論者，視為
    同意變更或追加。民事訴訟法第255條定有明文。又「請求
    之基礎事實同一者」，指變更或追加之訴與原訴之主要爭點
    有其共同性，各請求利益之主張在社會生活上可認為同一或
    關連，而就原請求之訴訟及證據資料於相當程度範圍內具有
    同一性或一體性，得期待於後請求之審理予以利用而言。
二、經查：原告於民國110年4月28日（本院收文日）起訴時，請
    求被告返還公司印鑑、帳冊、資產、股權資料等物品，嗣於
    110年12月6日（本院收文日）民事準備書㈠狀增列訴之聲明
    第二項，請求被告給付原告新臺幣（下同）50萬元及自本書
    狀繕本送達翌日起至清償日止，按週年利率5%計算之利息，
    經本院111年3月24日言詞辯論期日向原告闡明應表明請求權
    基礎，原告表明訴之聲明第一項請求權基礎為民法第767條
    ，訴之聲明第二項請求權基礎為民法第603條、第602條第1
    項準用第480條等語（見本院卷第483-484頁），被告不同意
    原告之追加（見本院卷第484頁）。原告固稱：並非訴之追
    加，僅是訴之擴張，起訴時是包含整個公司資產，也包含金
    錢等語（見本院卷第484頁），然原告於起訴時，即因聲明
    未具體特定，經本院函命原告補正（見本院卷第95頁），原
    告後更正訴之聲明第一項為：被告應返還如附表所示之物品
    予原告（見本院卷第255頁）。又核附表之物品為股東會、
    董事會議紀錄等，實難僅憑原告概稱均屬「整個公司資產」
    ，即認訴訟標的同一，況原告之請求權基礎、主張之法律關
    係亦顯不相同，是應定性為訴之追加，且非擴張應受判決事
    項之聲明。再追加之訴與原訴間之主要爭點並不具共同性，
    且證據資料並不具社會事實上之共通性與關聯性，而無法期
    待於審理追加之訴時予以利用，其請求之基礎事實難認同一
    。況追加之訴部分亦有待兩造另為舉證、互為攻防，法院再
    調查證據後方可認定，是難認原告所為訴之追加，無礙於被
    告之防禦、訴訟之終結，從而原告所為訴之追加，與首揭規
    定即未合，應予駁回。又原告之追加訴既經駁回，其假執行
    之聲請即失所附麗，併駁回之。
三、據上論結，原告追加之訴為不合法，爰裁定如主文。
中　　華　　民　　國　　111 　年　　4 　　月　　21　　日
                  民事第五庭    法　官　何佳蓉
以上正本係照原本作成。
如對本裁定抗告須於裁定送達後10日內向本院提出抗告狀，並繳
納抗告費新臺幣1,000元。
中　　華　　民　　國　　111 　年　　4 　　月　　22　　日
                                書記官　陳立俐 
附表：
編號 項目 1 99年至109年間原告股東會相關資料（含營業報告書、財務報表及股東常會議事錄） 2 99年至109年間原告董事會議紀錄予原告 3 原告98年7月減資完成後之股東名簿（即據以召開98年7月5日98年股東常會之股東名簿） 4 原告第5次、第6次及其他零星之減資退還股款發放資料 5 原告最新股東名簿資料